【裁判字號】    95,易,392
【裁判日期】    951228
【裁判案由】    詐欺等
【裁判全文】
臺灣花蓮地方法院刑事判決               95年度易字第392號
公  訴  人  臺灣花蓮地方法院檢察署檢察官
被      告  甲○○
上列被告因詐欺等案件，經檢察官提起公訴（95年度偵字第4723
號、第4724號），由本院合議庭裁定改依簡式審判程序審理，並
判決如下：
    主  文
甲○○連續意圖為自己不法之所有，以詐術使人將本人之物交付
，累犯，處有期徒刑陸月，如易科罰金，以銀元參佰元即新臺幣
玖佰元折算壹日。
    事  實
一、甲○○前曾於民國92年間因違反毒品危害防制條例案件，經
    臺灣花蓮地方法院（下稱本院）92年度易字第 153號判處有
    徒刑 7月確定，甫於93年9月3日縮刑期滿執行完畢，猶不知
    悔改，明知其經濟狀況不佳，無力購買價值不菲之自小客車
   ，竟仍基於意圖為自己不法所有之概括犯意，先於95年1月10
    日，佯以其所欲購入之車號 9412-ER號自小客車為擔保品，
    向誠隆汽車股份有限公司（下稱誠隆公司）以總價金新台幣
    （下同）665,280 元買受該自小客車，並與裕融企業股份有
    限公司（下稱裕融公司）、誠隆公司三方共同簽訂債權讓與
    暨動產抵押契約書，設定動產擔保交易之動產抵押登記，約
    定自95年2月12日（起訴書誤載為95年1月10日）起至101年1
    月9日止，每月為1期，每期應給付13,860元分期款，而該車
    輛應經常停放於甲○○位於花蓮縣玉里鎮東平 8號（整編後
    為花蓮縣玉里鎮○○路 ○段20巷42弄35號）之住處，且在分
    期款未付清之前，甲○○僅得依約占有使用，非經債權人書
    面同意並辦理動產抵押變更登記，不得任意出讓、出租、出
    借或設定其他擔保物權，使誠隆公司及裕融公司承辦人員陷
    於錯誤，以為甲○○會遵守上開約定並按期給付分期款，乃
    同意甲○○以設定動產抵押及分期付款之方式買受該自小客
    車，詎甲○○於取得上開車輛之後，即拒不付款，並隨即於
    同年2月間，將上開自小客車以6萬元之代價轉賣予年籍身分
    不詳綽號小王之人，致使債權人裕融公司追索無著受有損害
    ；復承續先前意圖為自己不法所有之概括犯意，於95年1 月
    27日，以前述相同之手法，佯向順益汽車股份有限公司（下
    稱順益公司）購買車號5205－EN號自小客車，並辦理動產擔
    保交易附條件買賣（起訴書誤載為動產抵押）之設定登記，
    雙方約定該自小客車之買賣總價金為 749,000元，除頭期款
    99,000元外，其餘款項65萬元則分48期給付，每月 1期，每
    期應付款18,090元，同時開立面額65萬元之本票 1張作為擔
    保，而標的物存放地點亦為甲○○之上開同一住處，且在分
    期價金未付清之前，標的物所有權仍屬於出賣人順益公司所
    有，甲○○僅得依約占有使用，不得任意出賣、出質、轉讓
    或為其他處分，使順益公司承辦人員陷於錯誤，以為甲○○
    會遵守上開約定並按期給付分期款，乃同意甲○○以附條件
    買賣之方式買受該自小客車，詎甲○○於取得上開車輛之後
    ，僅付1期分期款，即拒不付款，亦隨即於同年2月底，將上
    開自小客車以 8萬元之代價，轉賣予年籍身分不詳綽號小李
    之人，致使債權人順益公司追索無著而受有損害。嗣經裕融
    公司、順益公司分別多次向甲○○催討無著，始悉受騙。
二、案經裕融公司、順益公司訴由臺灣花蓮地方法院檢察署檢察
    官偵查起訴。
    理  由
一、上開犯罪事實，業經被告甲○○於本院審理時坦承不諱，核
    與告訴代理人蘇家震、陳仰高於偵查中指述之情節大致相符
    ，復有債權讓與暨動產抵押契約書、動產擔保交易動產抵押
    設定登記申請書、催收紀錄歷史資料查詢表、存證信函、裕
    融企業股份有限公司客戶拜訪紀錄表、客戶對帳單還款明細
    表、買賣契約書、動產擔保交易附條件買賣設定登記申請書
    、本票、順益企業股份有限公司客戶拜訪紀錄表、客戶分期
    明細表及存證信函等附卷可資佐證，足認被告自白與事實相
    符，是以本件事證明確，被告前開犯行堪予認定，應依法論
    科。
二、核被告所為，係犯刑法第339條第1項之詐欺取財罪與動產擔
    保交易法第38條之罪。又按被告於行為後，刑法第55條後段
    、第56條關於牽連犯、連續犯之規定，業於94年1月7日經立
    法院修正刪除，並自95年7月1日施行，則被告所犯上開2 罪
    ，因行為後新法業已刪除牽連犯、連續犯之規定，此刪除雖
    非犯罪構成要件之變更，但顯已影響行為人刑罰之法律效果
    ，自屬法律有變更，依新刑法第2條第1項前段規定，比較新
    、舊法結果，仍應適用較有利於被告之行為時法律即舊法論
    以牽連犯及連續犯（最高法院95年第 8次刑事庭會議決議參
    照）。是被告所為先後 2次詐欺取財罪及動產擔保交易法第
    38條之犯行，時間緊接，所犯屬構成要件相同之罪，顯係基
    於概括犯意為之，為連續犯，應依修正前刑法第56條規定各
    論以1罪，並均加重其刑。且被告所犯上開2罪之間，復有目
    的方法之牽連關係，亦應依修正前刑法第55條後段規定，從
    1 重之連續詐欺取財罪處斷。再按被告於行為後，刑法第47
    條有關累犯成立要件之規定，亦於94年1月7日經立法院修正
    ，並自95年7月1日施行，而修正後之刑法第47條第 1項雖規
    定若再犯之罪為「過失犯」，則無累犯規定之適用，惟因本
    件被告再犯詐欺罪及違反動產擔保交易法之犯行，並非「過
    失犯」，無論依新法或舊法之規定，均應成立累犯，無所謂
    何者較有利於行為人之問題，自應依刑法第2條第1項前段，
    適用舊法即行為時之修正前刑法第47條規定論斷。查被告前
    曾於92年間因違反毒品危害防制條例案件，經本院92年度易
    字第153號判處有徒刑7月確定，甫於93年9月3日縮刑期滿執
    行完畢一節，有臺灣高等法院被告前案紀錄表 1份附卷可稽
    ，其於 5年以內再犯本件有期徒刑以上之罪，為累犯，應依
    修正前刑法第47條規定加重其刑。爰審酌被告前有多次毒品
    、竊盜等前科紀錄，素行不良，且其明知自己資力不佳，竟
    仍於短短1個月內先後2次以分期付款方式買入上開自小客車
    ，復隨即將之低價轉賣予他人，造成告訴人裕融公司、順益
    公司無法取回車輛求償，致受有不小之損害，復參酌其犯罪
    之目的、動機、手段以及事發後於本院審理時已坦承犯行，
    犯後態度尚稱良好等一切情狀，量處如主文所示之刑，並諭
    知易科罰金之折算標準。
三、另按被告於行為後，刑法第41條有關易科罰金折算標準之規
    定，亦於94年1月7日經立法院修正通過，並自95年7月1日施
    行，其中修正前第41條第 1項前段係規定「犯最重本刑為五
    年以下有期徒刑以下之刑之罪，而受六個月以下有期徒刑或
    拘役之宣告，因身體、教育、職業、家庭之關係或其他正當
    事由，執行顯有困難者，得以一元以上三元以下折算一日，
    易科罰金。」（依罰金罰鍰提高標準條例第 2條前段《已修
    正刪除》規定，就其原定數額提高為100倍折算1日，則本件
    被告行為時之易科罰金折算標準，應以銀元300元折算1日；
    再依現行法規所定貨幣單位折算新臺幣條例第 2條規定，折
    算為新臺幣後，應以新臺幣900元折算為1日），惟修正後之
    新法第41條第 1項前段則為「犯最重本刑為五年以下有期徒
    刑以下之刑之罪，而受六個月以下有期徒刑或拘役之宣告者
    ，得以新臺幣一千元、二千元或三千元折算一日，易科罰金
    。」，經比較修正前後之易科罰金折算標準，應以95年7月1
    日修正公布施行前之規定，較有利於行為人，自應依刑法第
    2 條第1項前段，適用行為時即修正前之刑法第41條第1項前
    段規定，定其折算標準。
四、末按「除被告所犯為死刑、無期徒刑、最輕本刑為 3年以上
    有期徒刑之罪或高等法院管轄第1審案件者外，於前條第1項
    程序進行中，被告先就被訴事實為有罪之陳述時，審判長得
    告知被告簡式審判程序之旨，並聽取當事人、代理人、辯護
    人及輔佐人之意見後，裁定進行簡式審判程序。」刑事訴訟
    法第273條之1第 1項定有明文。查本件被告所犯上開刑法第
    339條第1項、動產擔保交易法第38條之罪，其法定刑均非最
    輕本刑為 3年以上有期徒刑之罪，且被告於本院95年12月14
    日準備程序進行中，復就被訴之事實為有罪之陳述，經告知
    被告簡式審判程序之旨，被告及公訴人對於本件改依簡式審
    判程序審理亦均表示同意，是本院即依前揭刑事訴訟法規定
    ，裁定本件進行簡式審判程序，附此敘明。
據上論斷，應依刑事訴訟法第273條之1第1項、第299條第 1項前
段，動產擔保交易法第38條，刑法第11條前段、第339條第1項、
第2條第1項前段、修正前刑法第55條後段、第56條、第41條第 1
項前段、第47條，罰金罰鍰提高標準條例第 1條前段、修正前罰
金罰鍰提高標準條例第 2條，現行法規所定貨幣單位折算新臺幣
條例第2條，判決如主文。
本案經檢察官孫源志到庭執行職務。
中    華    民    國    95    年    12    月    28    日
                        臺灣花蓮地方法院刑事第三庭
                            法    官    楊  仲  農
上列正本證明與原本無異。
如對本判決不服，應於送達後10日內，向本院提出上訴狀（應抄
附繕本）告訴人或被害人如對於本判決不服者，應具備理由請求
檢察官上訴，其上訴期間之計算係以檢察官收受判決正本之日期
為準。
                             書記官
中    華    民    國    96    年    1     月    2     日
附錄本判決論罪之法律條文：
動產擔保交易法第38條：
動產擔保交易之債務人，意圖不法之利益，將標的物遷移、出賣
、出質、移轉、抵押或為其他處分，致生損害於債權人者，處三
年以下有期徒刑、拘役或科或併科六千元以下之罰金。
中華民國刑法第339條：
意圖為自己或第三人不法之所有，以詐術使人將本人或第三人之
物交付者，處五年以下有期徒刑、拘役或科或併科一千元以下罰
金。
以前項方法得財產上不法之利益或使第三人得之者，亦同。
前二項之未遂犯罰之。


司法院資訊處製作；財團法人民間司法改革基金會備份。
